臺灣高等法院高雄分院刑事判決　　 99年度上更(一)字第228號
上　訴　人　臺灣高雄地方法院檢察署檢察官
上　訴　人
即　被　告　林天賜
上　訴　人
即　被　告　邵文章
選任辯護人　許龍升　律師
　　　　　　李建宏　律師
上　訴　人
即　被　告　洪再添
上　訴　人
即　被　告　孫玉田
上列上訴人因被告懲治走私條例案件，不服臺灣高雄地方法院97
年度訴字第1716號中華民國98年7 月28日第一審判決（起訴案號
：臺灣高雄地方法院檢察署97年度偵字第254 號），提起上訴，
經判決後，由最高法院發回更審，本院判決如下：
     主  文
原判決撤銷。
邵文章、林天賜、洪再添、孫玉田共同犯走私罪，邵文章累犯，
處有期徒刑伍月，林天賜、洪再添、孫玉田各處有期徒刑肆月。
     事  實
一、邵文章前於民國90年間因懲治走私條例案件，經本院以91年
    度上訴字第1604號判處有期徒刑8 月確定，於92年12月6 日
    因縮刑期滿執行完畢。李進鳳（另案由原審99年訴緝字第99
    號判決）為「隆穩168 號」漁船（編號CT6-1176號）船長，
    林天賜、邵文章、洪再添、孫玉田4 人皆係該漁船船員，渠
    等明知魚類、甲殼類、軟體類及其他水產無脊椎動物係屬海
    關進口稅則第3 章所列之物品，依行政院於92年10月23日公
    告「管制物品項目及數額」丙項第5 款之規定，一次私運海
    關進口稅則第1 章至第8 章所列之物品之一項或數項，其總
    額由海關依緝獲時之完稅價格計算，超過新臺幣（下同）10
    0,000 元或其總重量超過1,000 公斤者，為管制進口物品，
    竟共同基於私運管制物品進口逾公告數額之犯意聯絡，於96
    年10月24日下午5 時30分許，由高雄港第二港口中和安檢所
    報關出港後，穿越臺灣海峽航行至我國領海外（12海浬外海
    域）而航行至大陸福建省銅山港，於96年10月25日至同年11
    月7 日停留於銅山港期間，向不詳人士交易取得如附表所示
    之漁獲種類及數量，（未含冰水）毛重共計91,943.28 公斤
    ，並裝載於「隆穩168 號」漁船船艙內，嗣後則繞行至菲律
    賓南方海域後，於96年11月25日晚間8 時許載運上開漁產品
    自高雄港第二港口中和安檢所報關入港私運進口欲販售圖利
    時，經行政院海巡署南部地區巡防局第六二岸巡大隊實施監
    卸勤務而查獲如附表所示之漁產品，始悉上情。
二、案經行政院海巡署南部地區巡防局第六二海岸巡防大隊報告
    臺灣高雄地方法院檢察署檢察官偵查起訴。
    理  由
壹、證據能力部分：
一、有關傳聞法則之規定，乃對於被告以外之人於審判外之言詞
    或書面陳述之供述證據所為規範，至非供述證據之物證，或
    以科學、機械之方式，對於當時狀況所為忠實且正確之記錄
    ，性質上並非供述證據，均應無傳聞法則規定之適用（最高
    法院97台上字第3395號判決意旨參照）。查行政院農業委員
    會漁業署98年7 月9 日漁二字第0981211946號函所附之航程
    紀錄圖，係由該署經漁船主同意後裝設在漁船之「航程紀錄
    器」（簡稱VDR ），就該漁船出海作業所經歷之航程軌跡加
    以紀錄之航跡資料，有該署99年3 月16日漁二字第09912059
    66號函附卷足稽。是其所為之紀錄（見原審卷第75-76 頁）
    ，全憑機械力存檔紀錄，未經人為操作，故未伴有人之主觀
    意見在內，該證據既非供述證據之物證，即無適用傳聞法則
    規定予以排除之餘地，自有證據能力。
二、次按刑事訴訟法第159 條之5 明定：「被告以外之人於審判
    外之陳述，雖不符前4 條之規定，而經當事人於審判程序同
    意作為證據，法院審酌該言詞陳述或書面陳述作成時之情況
    ，認為適當者，亦得為證據。」、「當事人、代理人或辯護
    人於法院調查證據時，知有第159 條第1 項不得為證據之情
    形，而未於言詞辯論終結前聲明異議者，視為有前項之同意
    」。查共同被告林天賜、邵文章、洪再添、孫玉田等4 人、
    船長李進鳳於警詢之陳述，及本案所引用之其他證據資料，
    被告、辯護人及檢察官均同意作為證據或無意見（見本院更
    (一)卷第48-49 頁），依上開規定，已擬制同意其有證據能力
    ，且本院審酌該等傳聞證據作成時之狀況，並無不宜作為證
    據之情形，與待證事項具關聯性，證明力亦非明顯過低等情
    ，認以之作為證據使用係屬適當，依刑事訴訟法第159 條之
    5 規定，均應認於本案有證據能力。
貳、實體部分：
一、訊據上訴人即被告林天賜、邵文章、洪再添、孫玉田等4 人
    固坦承於96年10月24日與船長李進鳳共同搭乘「隆穩168 號
    」漁船報關出港，並於同年11月25日報關入港，而經中和安
    檢所人員查獲船上載運有如附表所示漁產品之事實，惟均矢
    口否認有何私運管制物品進入臺灣地區之犯行，並均辯稱：
    查獲漁貨都是自行與船長所僱用之漁工合力捕撈云云。經查
    ：
  (一)李進鳳為「隆穩168 號」漁船船長，被告林天賜、邵文章、
    洪再添、孫玉田4 人皆係該漁船船員，渠等於96年10月24日
    下午5 時30分許，由高雄港第二港口中和安檢所報關出港，
    於96年11月25日晚間8 時許，運送如附表所示之漁產品自高
    雄港第二港口中和安檢所報關進港之事實，為被告4 人自承
    在卷，並有機漁船（含船員）進出港檢查表、高雄市一百噸
    以上漁船進出港申請書、漁船（貨）具領保管切結書、扣押
    物品目錄表及查獲現場照片附卷可稽（見警卷第50-54 、59
    -60、62-95頁），是上開事實堪以認定。
  (二)按92年10月23日公告修正之「管制物品項目及其數額」丙項
    第5 款乃規定：一次私運海關進口稅則第1 章至第8 章所列
    之物品及稻米、稻米粉、花生、茶葉、種子（球），其總額
    由海關照緝獲時之完稅價格計算，超過新臺幣10萬元者（外
    幣按當時辦理外匯銀行買進價格折算）或重量超過1 千公斤
    者。但報運進口之物品未虛報貨名或產地者，不屬本項所列
    之管制進口物品（按上開法規嗣後雖於97年2 月27日修正公
    布，惟依大法官釋字第103 號解釋，上開「管制物品項目及
    其數額」種類項目之變更屬於事實變更而非法律變更，併予
    說明）。質言之，當：1.海關進口稅則第1 章至第8 章所列
    之物品，2.完稅價格計算超過新臺幣10萬元或重量超過1,00
    0 公斤，即為「管制物品項目及其數額」丙項第5 款所規制
    之管制進口物品。本件查獲如附表所示之漁產品，重量（不
    含冰水）共計91,943.2公斤，已逾1,000 公斤，其稅則號別
    均屬海關進口稅則第3 章所列魚類、甲殼類、軟體類其他水
    產無脊椎動物，是本件查獲如附表所示之漁產品，係屬懲治
    走私條例「管制物品項目及其數額」中丙項第5 款所規範之
    管制物品，亦堪採認。
  (三)依「隆穩168 號」漁船之漁具照片所示，起網機內之曳綱顯
    然為合成纖維索，惟該船為210 噸之拖網漁船，不可能使用
    合成纖維索當曳綱，因其強度不夠，不可能作業，船艉門型
    網板架上曳綱滑輪鏽蝕，網板鏽蝕，且無拖網作業用配件，
    無法進行拖網作業，拖網絞機曳綱導索裝置壞蝕，絞機、鐵
    鍊、曳綱及網板鏽蝕之情形，顯示近期沒有作業使用過之跡
    象等情，此有農委會漁業署98年5 月12日漁二字第09812072
    39號函附資料在卷可憑（見原審2 卷第34-37 頁），復據證
    人劉志儒於本院到庭證稱：【拖網的纜繩叫「曳綱」，一般
    都用鋼做的，如果不是用鋼做的，很容易斷掉，如果斷掉很
    可能會打傷作業的船員，很危險。上開函文內容係依據資料
    請教大學教授而回覆之結論。本案漁船之曳綱內側是鋼索沒
    錯，但外面是合成纖維索（見原審2 卷第35頁相片），於20
    噸以下漁船雖有合成纖維索包裹鋼索纜線情形，但200 噸以
    上的拖網纜線一般都用鋼纜，很少見到有合成纖維索包裹纜
    線情形，本件為210 噸之拖網漁船】（見本院更(一)卷第95頁
    ）、證人即當日實施監卸之行政院海巡署南部地區巡防局第
    六二海岸巡防大隊中和安檢所人員吳松育於原審審理中證稱
    ：「滑輪跟曳綱繩接觸使用時會發生摩擦，其檢查時發現滑
    輪生鏽，沒有摩擦痕跡」等語明確（見原審2 卷第90頁）。
    是因「隆穩168 號」漁船之曳綱強度不夠，無拖網作業用配
    件，無法進行拖網作業，且上開漁具設備均有鏽蝕現象，與
    一般漁船經拖網作業之情形有異。足見「隆穩168 號」漁船
    該次航程並無實際進行捕撈漁獲之可能，堪予認定。至卷附
    行政院海岸巡防署海岸巡防總局南部地區巡防局第六二岸巡
    大隊98年3 月7 日南六二字第09 80021374 號函所附「查證
    、回覆情形一覽表」第一項「查證問題欄」雖記載：「經詢
    問本案當日現場監卸帶班人員，得知曳網材質非為合成纖維
    索」等旨（見原審2 卷第43頁），然此係因本案漁船之曳綱
    係部分為鋼索，部分為合成纖維索，前已述明，是該文對於
    「隆穩一六八號」漁船起網機內曳網之材質究否係「合成纖
    維索」之記載，與上開農委會漁業署函文尚無矛盾，併予敘
    明（最高法院99年度台上字第6863號判決發回意旨(三)所示）
    。
  (四)就「隆穩168 號」漁船之作業漁區，據船長李進鳳於檢察事
    務官詢問時所陳：本航次捕魚地點是在東經111 度38分，北
    緯19度37分等語（見偵卷第6 頁），依其所述該次漁船作業
    之經緯度，是在海南島東約30浬，距高雄二港口約510 浬，
    惟依農委會漁業署98年7 月9 日漁二字第0981211946號函所
    附航程紀錄圖顯示，該船於96年10月24日出高雄港後直接航
    向大陸，同年10月25日深夜進入大陸福建省銅山港，至同年
    11月7 日才出銅山港，直接南下菲律賓，然後再北上繞回高
    雄港，並沒有拖網作業之事實，此有農委會漁業署98年5 月
    12日漁二字第0981207239號函附資料在卷足憑（見原審二卷
    第34-37 頁）。由上可知，被告等人駕駛「隆穩168 號」漁
    船於96年10月24日出海後，係直接航向大陸福建省，於同年
    10月25日深夜即靠岸銅山港，尚且在銅山港停留13日，期間
    並無航行之紀錄，而於同年11月7 日出銅山港後復直接南下
    菲律賓，再北上繞回高雄港，期間亦無進行拖曳作業之情形
    ，船長李進鳳所陳其等作業之經緯度係在海南島東約30浬，
    顯與上開航程紀錄圖所示漁船之航行路線不符，自係虛妄之
    詞，無足採信。另農委會漁業署97年8 月12日漁二字第0971
    215052號函雖記載：「隆穩一六八號於96年2 月5 日裝設航
    程紀錄器（ＶＤＲ）後，經查該船於96年10月24日至11月25
    日將該紀錄器關閉」等旨（見原審1 號卷第33 -34頁），似
    與同署98年7 月9 日函文所附航程紀錄圖似有齟齬，經本院
    向該署查證此疑義，其回覆稱：【查旨揭漁船96年10月24日
    下午2 時前往高雄小港漁船加油站申購漁船用油，透過該加
    油站之VDRS（編號：943503) ，將前航次航跡紀錄擷取下來
    ，惟該VDRS上傳至航跡彙整中心之功能故障，致該筆航跡紀
    錄留存該VDRS中，俟後維修人員發現後，以手動方式將航跡
    資料上傳至航跡彙整中心。因本署97年8 月12 日 函復高雄
    地方法院時，該船96年10月24日至11月25日航跡紀錄尚未上
    傳至彙整中心，故誤認為該船VDR 遭關閉】，此有農委會漁
    業署99年12月27日漁二字第0991284551號函文在卷可稽（見
    本院更(一)卷第74頁）。是以，上開農委會漁業署二份函文，
    當以98年7 月9 日函文（見原審2 卷第75-76 頁）內容始為
    正確，併予敘明（最高法院99年度台上字第6863 號 判決發
    回意旨(二)所示）。
  (五)附表所示漁獲是否為被告等人所自行捕獲，業經海巡署第五
    海岸巡防總隊中和安檢所人員檢附相關資料委請農委會漁業
    署進行鑑定，經該署邀集有關專家召開諮詢會議鑑定結果，
    認本件作業海域，在海南島東約30浬，距離高雄港第二港口
    約510 浬，單程水路時間約2 天，可拖網作業天數約27天，
    漁獲量91.94 頓。該船主漁業種類為單船拖網，無兼營漁業
    。本航次從事中層及底拖網作業。依漁具照片顯示，曳綱為
    合成纖維索，而本船為210 噸之拖網船，曳綱不可能使用合
    成纖維索，因其強度不夠。拖網絞機曳綱裝置鏽蝕，沒有作
    業摩擦痕跡。漁貨已處理包裝，因均需花很多人力與時間，
    與實際拖網船上漁貨處理形式不符。另查「大陸船員管理系
    統」及「遠洋漁業管理系統」，該船於本航次作業期間，並
    無報備境外僱用大陸及外籍船員相關資料，有該署諮詢電話
    傳真1 份在卷足稽（見警卷第57-58 頁）。而該署復針對該
    船漁貨是否自行捕獲予以補充說明謂：一般底拖網漁業之漁
    獲魚種多達60多種，較具重要性魚種亦多達20多種，而該船
    漁獲魚類只有紅條1種 ，頭足類4 種，甲殼2 種，漁獲組成
    種類少，數量高，極不合理，且紅條又稱七星斑，為岩礁性
    魚類，非底拖網主要漁獲魚種，此有該署98年5 月12日漁二
    字第0981207239號函附資料在卷足憑（見原審二卷第34-37
    頁），且衡以如以拖網方式捕魚，會將一定範圍內之魚群一
    併捕撈，故撒下拖網後，除會捕獲目標魚種外，亦顯有可能
    同時捕得其他雜魚，而漁民出海作業，為求在有限時間內發
    揮最大效能，必然竭盡全力捕撈漁獲，應無充裕時間可迅速
    處理雜魚，惟本件以底拖網捕獲之魚類僅有紅條1 種，參以
    證人即當日實施監卸之行政院海巡署南部地區巡防局第六二
    海岸巡防大隊中和安檢所人員吳松育於原審審理中證稱：查
    獲漁貨中確定沒有下雜魚等語（見原審二卷第90頁），此顯
    與常情有違，又紅條既非底拖網之主要漁獲魚種，該次查獲
    之紅條竟高達2 萬80公斤；況再參以本件漁船之作業方式應
    係沿棲息海域中底層來回拖曳，而從事中底層之拖網捕撈作
    業，已如上開諮詢表所述，然依原審向漁業署函調取「隆穩
    168 號」漁船之航程圖，顯示該漁船之該航次在海上朝目的
    地幾呈直線航行之航跡（往大陸地區沿海附近海域，再繞行
    至菲律賓南部，見原審2 卷第75-76 頁），並未在固定漁場
    來回拖曳之漁撈作業航跡線，且直至回航期間均未依一般拖
    網漁船之通常作業模式，沿著漁獲漁種棲息海域之中底層來
    回拖曳，顯見該等漁貨，要非被告等人自行捕獲至明。
  (六)本件漁獲之包裝方式，透抽、軟絲、章魚等用管狀塑膠袋個
    別包裝，蝦蛄用塑膠袋個別捆裝，大蝦用小紙盒包裝，盒邊
    還有規格標示9 尾裝，均需花很多人力及時間處理，非實際
    拖網漁船漁獲處理情形，拖網船在海上作業非常辛苦，一般
    下網時間約需20至30分鐘，拖曳網具時間約3 至4 小時，起
    網時間約30至40分鐘，所以一天可作業5 至6網 次，船員在
    甲板或下層甲板處理漁獲，儘速將漁獲選別、分類、裝箱或
    裝籮，最後送進冷凍室儲存，時間約1 至2 小時，船員利用
    漁船拖曳網具時間扣掉處理魚獲處理時間所剩的1 至2 小時
    補充睡眠，若還要將漁獲做進一步去頭、去尾、去內臟、去
    殼等特殊處理包裝，勢必剝奪船員睡眠時間，與正常拖網作
    業處理漁獲情形不符等情，此有農委會漁業署98年5 月12日
    漁二字第0981207239號函附資料在卷足憑（見原審二卷第34
    -37 頁）。復觀之卷附漁獲照片（見警卷第62-80 頁），透
    抽、軟絲、章魚、花枝、紅條、蝦蛄尚且先以塑膠袋個別包
    裝，再以大紙箱、麻布袋多層包裝，又「大蝦」係以小紙盒
    包裝，包裝之紙盒上竟事先印有「大蝦」之照片，並以9 尾
    1 盒排列整齊等情，如此大費周章先行處理漁獲，並經細分
    包裝完畢，衡以本次出海船員僅有5 人，竟能於短時間內捕
    獲如附表所示之大量魚獲，且經如前述之魚獲處理，益可認
    定被告等人於該期間內實無從捕獲本件查獲之漁貨。
  (七)被告4 人雖辯稱：查獲漁貨都是與船長李進鳳僱用之漁工合
    力捕撈云云；惟船長李進鳳於警詢時供陳：本次出海雇用8
    名外籍勞工等語（見警卷第2 頁），被告邵文章於警詢時供
    陳：本次出海僱用8 名大陸和外籍勞工等語（見警卷第10頁
    ），被告洪再添、孫玉田於警詢時供陳：本次出海雇用8 名
    大陸漁工等語（見警卷第13、17頁），被告林天賜於警詢時
    供陳：伊不知道本次僱用8 名勞工是何國籍等語（見警卷第
    6 頁），就其等所陳，究係僱用大陸漁工或尚有其他國籍之
    漁工，已有不一致之情形，更有不知僱用何國籍漁工之情事
    ，又渠等於檢察事務官詢問時竟一致改稱：本次出海僱用外
    籍船員10名，有菲律賓漁工，也有大陸漁工云云，顯與渠等
    於警詢時所陳僱用漁工8 名乙節，前後辯詞不符，難以採信
    。另被告4 人於警詢時對於在何時地接駁該8 名漁工上船竟
    皆陳稱不知情（見警卷第6 、10、13、17頁），且被告亦未
    提出其等有僱用大陸或外國籍漁工在「隆穩168 號」漁船上
    工作之證明，而經漁業署查核「大陸船員管理系統」及「遠
    洋漁業管理系統」，該船於上開航次作業期間，並無報備境
    外僱用大陸及外籍船員相關資料乙節，亦如前述，顯見被告
    上開所辯自無可採。
  (八)從而，綜以上開各節所述，不論從「隆穩168 號」漁具並無
    使用情形、漁獲量過高甚多、漁獲物魚種組成狀態、處理包
    裝不合理及該漁船並無來回拖曳之航行跡象等各方面綜合觀
    察，均堪認附表所示之漁獲並非由被告等人所自行捕獲，至
    為灼然；又附表所示各船次之漁獲重達91.943噸，價值不菲
    ，依常情當不會有人無償贈與被告等人上開漁獲，益徵上開
    漁獲確係其等分別向不詳之人在境外以交易方式取得無疑。
    況「隆穩168 號」漁船如附表所示之漁獲量顯然過高，實不
    合常理，均足認該漁船在本件作業時間內，無法捕獲附表所
    示該航次高數量漁獲，益徵附表所示漁獲並非被告等人共同
    自行捕獲，且一般漁船因限於出海人力、設備有限及出海後
    風險、成本等情，均會善加利用有限成本及時間，於天候海
    象容許時在漁場全力投入捕撈作業，以求捕獲更多之漁獲而
    獲取更高的利益，至於漁獲則以冷凍方式運回港邊或陸上加
    工，當不至於船隻尚未進港前，即花費時間，先行將各種漁
    獲分類加工之理，然本件漁獲檢出有切塊、去頭、去尾、剝
    殼、分類並冷凍裝箱之情形，此均有上開現場漁獲照片在卷
    可稽。是被告等人在「隆穩168 號」漁船上缺乏充足人力、
    設備、空間及大量淡水供應，且海象不一、船上顛簸，於夜
    間更須備有足夠之照明始得加工處理等情況下，衡情並無可
    能耗費有限之人力、時間為分類包裝之加工處理行為，堪認
    附表所示之漁獲，均非被告等人自行捕獲後再進行加工處理
    ，亦可認定。
  (九)是依被告等人航程紀錄停留於福建省銅山港之時間達13日，
    上開有關「隆穩168 號」漁船該次航程並無實際進行捕撈漁
    獲之可能，及查獲如附表所示漁獲數量及包裝等情形觀之，
    上開漁獲顯係於福建省銅山港停留期間交易取得而裝載起運
    ，應堪認定（最高法院99年度台上字第6863號判決發回意旨
    (一)所示）。又李進鳳擔任「隆穩168 號」漁船船長職務，綜
    理船上事務，被告等人則為該漁船之船員，其等受李進鳳指
    揮，共同出海在境外（12海浬外海域）向不詳之人交易取得
    附表所示漁獲，且被告等人出海之目的並非作業捕魚，而係
    前往境外向他人交易取得漁獲運抵臺灣出售牟利，其等既一
    同出海，顯必對載運入港之漁獲及航程計劃具有一定程度之
    瞭解，並協力將漁獲搬上「隆穩168 號」漁船，足見其等就
    各該走私犯行，具犯意聯絡及行為分擔無訛。
  (十)綜上所述，被告4 人所辯該漁獲均為自行捕獲，殊難採信，
    其等自大陸福建省銅山港未經許可載運如附表所示來路不明
    漁貨，並共同私運管制物品進入臺灣地區之犯行，事證已臻
    明確，均應依法論科。
二、按「私運管制物品進口、出口逾公告數額者，處7 年以下有
    期徒刑，得併科新臺幣20萬元以下罰金」、「第1 項所稱管
    制物品及其數額，由行政院公告之」，懲治走私條例第2 條
    第1 項、第3 項分別定有明文。又按犯罪構成事實與犯罪構
    成要件不同，前者係事實問題，後者係法律問題，行政院關
    於公告管制物品之種類及數額雖時有變更，而新舊懲治走私
    條例之以私運管制物品進口為犯罪構成要件則同，原判決誤
    以事實變更為法律變更，其見解自有未洽（最高法院51年臺
    上字第159 號判例參照）。而行政院依懲治走私條例第2 條
    第2 項專案指定管制物品及其數額之公告，其內容之變更，
    對於變更前走私行為之處罰，不能認為有刑法第2 條之適用
    （司法院大法官釋字第103 號意旨參照）。故被告等人行為
    後，「管制物品項目及其數額」丙項第5 款，雖於97年2 月
    27日經公告修正為：「一次私運原產地為大陸地區而未經主
    管機關公告准許輸入之海關進口稅則第1 章至第8 章所列物
    品之一項或數項，其總額由海關照緝獲時之完稅價格計算，
    超過新臺幣10萬元或重量超過1,000 公斤者，屬管制進口物
    品」，將私運管制進口物品，限縮為原產地為大陸地區者，
    然上揭管制物品及其數額之公告內容之變更，並非刑罰法律
    有所變更，自無刑法第2 條第1 項之適用。至於懲治走私條
    例第2 條第1 項所稱管制物品，應以行政院依該條第2 項規
    定公告者定之，與海關或相關主管機關是否准許輸入（進口
    ）無關；亦即某項物品依規定雖得輸入（進口），然若輸入
    （進口）者係經公告之物品，且其1 次私運總額由海關依緝
    獲時之完稅價格計算，超過10萬元，或其總重量超過 1,000
    公斤者，即屬管制進口之物品（最高法院99年臺上字第1887
    號裁判意旨參照）。
三、按自大陸地區私運物品進入臺灣地區或自臺灣地區私運物品
    前往大陸地區者，以私運物品進口、出口論，適用懲治走私
    條例之規定處斷，為懲治走私條例第12條所明定，被告林天
    賜等4 人駕駛「隆穩168 號」漁船，利用前述抵達大陸地區
    管轄之福建省銅山港期間，而交易取得如附表所示之漁產品
    ，私運進入臺灣地區。核被告邵文章、洪再添、孫玉田、林
    天賜4 人上開所為，均係犯懲治走私條例第2 條第1 項、第
    12條之私運管制物品進口逾公告數額罪。其等與船長李進鳳
    就所犯之上開走私罪，具有犯意聯絡及行為分擔，應論以共
    同正犯。又被告邵文章有事實欄所述之前科紀錄及執行情形
    ，此有臺灣高等法院被告前案紀錄表在卷可佐（見原審2 卷
    第13頁），其於受有期徒刑之執行完畢後5 年以內故意再犯
    本件有期徒刑以上之罪，為累犯，應依刑法第47條第1 項之
    規定，加重其刑。
四、原審據以論處被告4 人共犯走私罪刑，固非無見；惟查：(一)
    按刑法上沒收所謂因犯罪所得之物，係指因犯罪直接所產生
    或取得之原物而言，若非因犯罪直接所取得之物，而已變賣
    該物所取得之價金，自不得依刑法第38條第1 項第3 款予以
    沒收，有司法院院字第2140號解釋及最高法院93年台上字第
    4270號、70年台上字第5569號判決意旨可資參照。查本件如
    附表所示之漁產品並未扣案，而係交由船長李進鳳如數領回
    ，且已於小港區漁會市場售出，有李進鳳出具之保管切結書
    、小港區漁會臨海新村進貨表各1 紙在卷可憑（見警卷第60
    -61 頁）。是揆諸前揭說明，該批漁貨自不應予以宣告沒收
    ，原判決未慮及此，併予宣告沒收，於法自有未恰。(二)凡在
    判決前已經受有期徒刑以上刑之宣告確定者，即不合於緩刑
    條件，至於前之宣告刑已否執行，以及被告犯罪時間之或前
    或後，在所不問，因而前已受有期徒刑之宣告，即不得於後
    案宣告緩刑，業經最高法院著有54年台非字第148 號判例可
    資參照。被告孫玉田雖於原審判決時，尚未受有期徒刑宣告
    確定，惟其於98年12月7 日因懲治走私條例案件已經本院以
    98年上訴字第1431號判決判處有期徒刑3 月確定，復於99年
    6 月10日亦再因懲治走私條例案件，經最高法院駁回其對於
    本院另案判處應執行有期徒刑3 月之上訴而告確定等情，有
    臺灣高等法院被告前案紀錄表在卷可憑（見本院上訴卷第24
    6-248 頁）。是依上開判例意旨，本院判決時，被告孫玉田
    已不符宣告緩刑之條件，自不得再予宣告緩刑。原審就此未
    及審酌，而對被告孫玉田為緩刑之宣告，亦有未合。檢察官
    上訴意旨執以原判決未依刑法第55條想像競合犯之規定併論
    以臺灣地區與大陸地區人民關係條例第80條第1 項之中華民
    國船舶未經許可航行至大陸地區罪部分，而指摘原判決不當
    （詳後論述）；被告4 人上訴意旨則否認犯罪，並指摘原判
    決不當，雖均無理由，惟原判決既有上開可議之處，仍應由
    本院予以撤銷改判。
五、爰審酌被告林天賜等4 人以出海捕魚為掩護，私運總計91,9
    43.2公斤之漁產品進入臺灣地區，數量非少，對國家關貿利
    益與社會經濟秩序生危害甚鉅，並嚴重影響守法捕撈漁獲之
    漁民生計，犯後一再否認犯行，未見悔意，惟念及臺灣海峽
    漁業資源日益枯竭，本國漁民謀生不易，又參酌被告4 人均
    係受僱於船長李進鳳擔任船員，聽從李進鳳之指揮，並個別
    考量被告等人之角色分工、素行、智識程度、生活狀況及其
    他一切情狀，分別量處如主文第2 項所示之刑。
六、另檢察官起訴之犯罪事實均僅敘及「於不詳時間，在不詳處
    所，向國籍、船名不詳之漁船購買... 」數語，顯未對本件
    被告4 人是否與船長李進鳳駕駛「隆穩168 號」漁船航行至
    大陸地區之事實起訴，從而本院自無從就此部分一併審判，
    附此敘明。至依卷內「隆穩168 號」之航跡圖所示（至大陸
    地區沿海附近海域，見原審2 卷第75-76 頁），似有進入大
    陸地區福建省銅山港密接海域，則該船長李進鳳與被告4 人
    是否未經許可進入大陸地區，有無觸犯台灣地區與大陸地區
    人民關係條例有關規定，宜由檢察官及主管機關另為適法之
    處理，併予敘明。
據上論斷，應依刑事訴訟法第369 條第1 項前段、第364 條、第
299 條第1 項前段，懲治走私條例第2 條第1 項、第11條、第12
條，刑法第28條、第47條第1 項，判決如主文。
本案經檢察官王登榮到庭執行職務。
中    華    民    國   100    年    1     月    31    日
                  刑事第一庭    審判長法  官  周賢銳
                                      法  官  洪碩垣
                                      法  官  施柏宏
以上正本證明與原本無異。
如不服本判決應於收受本判決後10日內向本院提出上訴書狀，其
未敘述上訴理由者，並得於提起上訴後10日內向本院補提理由書
狀（均須按他造當事人之人數附繕本）「切勿逕送上級法院」。
中    華    民    國   100    年    2     月    1     日
                                      書記官  魏文常
附表：
  ┌──┬─────┬──────┬──────────┐
  │編號│品名      │重量（公斤）│不含冰、水之重量（公│
  │    │          │            │斤）                │
  ├──┼─────┼──────┼──────────┤
  │1   │軟絲      │30108       │18064.8             │
  ├──┼─────┼──────┼──────────┤
  │2   │透抽      │31447       │18868.2             │
  ├──┼─────┼──────┼──────────┤
  │3   │花枝      │35178       │21106.8             │
  ├──┼─────┼──────┼──────────┤
  │4   │大蝦      │5135        │4108                │
  ├──┼─────┼──────┼──────────┤
  │5   │蝦蛄      │1880        │1692                │
  ├──┼─────┼──────┼──────────┤
  │6   │紅條      │20080       │20080               │
  ├──┼─────┼──────┼──────────┤
  │7   │章魚      │13372       │8023.4              │
  ├──┼─────┼──────┼──────────┤
  │    │總重      │137,200 （公│91,943.2（公斤）    │
  │    │          │斤）        │                    │
  └──┴─────┴──────┴──────────┘
附錄本案論罪科刑法條全文：
懲治走私條例第2 條第1 項
私運管制物品進口、出口逾公告數額者，處7 年以下有期徒刑，
得併科新臺幣3 百萬元以下罰金。
懲治走私條例第12條
自大陸地區私運物品進入臺灣地區，或自臺灣地區私運物品前往
大陸地區者，以私運物品進口、出口論，適用本條例規定處斷。